---
title: "Cyclistic Users"
author: "Natalia Romanini"
date: "2023-11-06"
output: html_document
---

```{r setup, include=FALSE}
chooseCRANmirror(graphics=FALSE, ind=1)
knitr::opts_chunk$set(echo = TRUE)
```

## Usuarios Cyclistic
**Tarea:** 

* Determinar las diferencias entre los usuarios que son miembros de la aplicacién, a       través de una subscripción, de aquellos que son usuarios ocasionales

### Data disponible

Se solicita se usen los 12 últimos meses de registro de los usuarios, obtenidos desde el siguiente enlace: <https://divvy-tripdata.s3.amazonaws.com/index.html>
Al descargar los archivos, son 12 carpetas en .zip y cada una contiene un mes de registros, se descomprimen las carpetas y se renombra cada uno de los archivos .csv a fin de comenzar a trabjar con ellos desde R Studio por la magnitud y peso de la data

### Preparamos nuestro espacio de trabajo

Creamos una carpeta que contiene 12 archivos .csv y para poder importarlos, ordenarlos y limpiarlos y luego trabajar con ellos y realizar visualizaciones, instalamos y llamamos las siguientes librerias. 
```{r}
install.packages("tidyverse")
library(tidyverse)

library(dplyr)
install.packages("gglopt2")
library(ggplot2)
install.packages("geosphere")
library(geosphere)
library(wesanderson)


month1 <- read.csv('C:/Users/natal/OneDrive/Documents/bike_data/month1_oct2022.csv')
month2 <- read.csv('C:/Users/natal/OneDrive/Documents/bike_data/month2_nov2022.csv')
month3 <- read.csv('C:/Users/natal/OneDrive/Documents/bike_data/month3_dic2022.csv')
month4 <- read.csv('C:/Users/natal/OneDrive/Documents/bike_data/month4_ene2023.csv')
month5 <- read.csv('C:/Users/natal/OneDrive/Documents/bike_data/month5_feb2023.csv')
month6 <- read.csv('C:/Users/natal/OneDrive/Documents/bike_data/month6_mar2023.csv')
month7 <- read.csv('C:/Users/natal/OneDrive/Documents/bike_data/month7_abr2023.csv')
month8 <- read.csv('C:/Users/natal/OneDrive/Documents/bike_data/month8_may2023.csv')
month9 <- read.csv('C:/Users/natal/OneDrive/Documents/bike_data/month9_jun2023.csv')
month10 <- read.csv('C:/Users/natal/OneDrive/Documents/bike_data/month10_jul2023.csv')
month11 <- read.csv('C:/Users/natal/OneDrive/Documents/bike_data/month11_ago2023.csv')
month12 <- read.csv('C:/Users/natal/OneDrive/Documents/bike_data/month12_sep2023.csv')
```
(las rutas mostradas aqui son de PC y de archivos en un disco local)

### Revisando la data, sus columnas y tipos de datos.

* Se revisan las columnas de 3 archivos.
```{r}
colnames(month1)
colnames(month6)
colnames(month12)
```

* Coinciden en la cantidad de columnas y nombres, ahora revisemos el tipo de dato
```{r}
glimpse(month3)
glimpse(month8)
glimpse(month11)
```
 
##### Al ver que todos los archivos comparten el mismo tipo de información, podemos unirlos en uno solo.

```{r}
all_trips<-bind_rows(month1, month2, month3, month4, month5, month6, month7, month8, month9, month10, month11, month12)
```

#### Modifiquemos algunos nombres de columnas y sus características y creemos una columna que cuente el tiempo de cada viaje y otra que nos señale el dia de esos viajes
```{r}
all_trips <-rename(all_trips, trips_id = ride_id, start_time = started_at, 
                   end_time = ended_at, usertype = member_casual)


```
**Y revisemos nuestro dataframe **
```{r}
colnames(all_trips) 
nrow(all_trips) 
dim(all_trips)  
head(all_trips)  
str(all_trips)  
summary(all_trips)  
n_distinct(all_trips$usertype)
```
Todo parece correcto.


Busquemos **valores faltantes** para conocer si afectaran nuestro analisis y deben retirar o son despreciables para el objetivo

```{r}
trips_na <- all_trips %>% filter(if_any(everything(), is.na))
```
Podemos agrupar por tipo de usuario para revisar

```{r}
trips_na %>% group_by(usertype) %>%
  count(usertype)
```
Nos damos cuenta que hay 6642 registros que no tienen informacion de estacion de llegada y por tanto tampoco de su punto geografico y que esto principalmente afecta a usuarios "casual" pero la cantidad no es tanta en comparacion con la muestra total por lo que la podemos mantener, pero revisaremos si algo es anormal
```{r}
trips_na <- trips_na %>% mutate(trip_duration = difftime(as.POSIXct(end_time), as.POSIXct(start_time), units = "hours"))
mean(trips_na$trip_duration)
```
El tiempo promedio de viaje es superior a 46 horas, lo que no parece razonable, por lo que ** eliminaremos esos registros ** y agregamos una columna de duracion de viaje.

### Últimas transformaciones de nuestro data frame.

Eliminemos las filas que no tiene informacion sobre el punto final del viaje y creemos una columna que determine la duracion de los viajes en horas
```{r}
all_trips_clean <- all_trips[complete.cases(all_trips), ]
all_trips_clean <- all_trips_clean %>% mutate(trip_duration = difftime(as.POSIXct(end_time), as.POSIXct(start_time), units = "hours"))

```


Para terminar las transformaciones del datafram, agregaremos una columna que nos señale la distancia que se recorrió en cada viaje y el dia de la semana en que se hizo
```{r}
all_trips_clean <- all_trips_clean %>% mutate(distance=distHaversine(matrix(c(start_lng,start_lat), ncol = 2), matrix(c(end_lng,end_lat), ncol=2)))

all_trips_clean <- all_trips_clean %>% mutate(weekday = wday(start_time, label = TRUE))
```

### Ahora podemos empezar a explorar los datos.
##### cuántos de los viajes los hicieron miembros y cuántos fueron hechos por usuarios casuales.(Nótese que no hay informacion para poder determinar si una persona determinada hizo uno o más viajes) Para eso, creamos una tabla. 
```{r}
usertypecantidad <- all_trips_clean %>% group_by(usertype) %>%
  count(usertype)
```
Y ahora a esos números le podemos dar mas sentido e informacion para graficar y que nos muestre un porcentaje:
```{r}
usertypecantidad <- usertypecantidad %>% mutate(pct = paste(round(n/sum(usertypecantidad$n)*100), "%", sep =""))
usertypecantidad <-usertypecantidad %>% mutate(cantidad = round(n/sum(usertypecantidad$n)*100))
usertypecantidad <-usertypecantidad %>% mutate(pct_y = 100 - cantidad )

ggplot(usertypecantidad, aes(x = 1, y = cantidad, fill = usertype)) + 
  geom_col(position = "stack", orientation = "x") + 
  geom_text(aes(x=1, y = pct_y, label = pct), col="white", position = position_stack(vjust = 0.64))+
  coord_polar(theta = "y", direction = -1) + 
  theme_void() + scale_fill_manual(values=wes_palette(n=2, name="GrandBudapest2")) + ggtitle("Porcentaje de viajes realizado por cada tipo de usuario")

```


#### Podemos comparar los tipos de bicicleta que usa cada tipo de usuario.

```{r}
ridetype <- all_trips_clean %>% group_by(rideable_type) %>%
  count(usertype)
ggplot(ridetype, aes(fill=usertype, y=n, x=rideable_type)) + 
  geom_bar(position='dodge', stat="identity")+scale_fill_manual(values=wes_palette(n=2, name="GrandBudapest2")) + labs(x= "Tipo de Vehiculo", y ="cantidad de viajes") + ggtitle("Comparación por tipo de vehículo usado")

```



Aprendimos que solo los usuarios no miembros utilizan docked bikes, en los otros dos tipos la proporci[on de uso es similar

#### Sobre la distancia que recorre cada tipo de usuario

```{r}
distanciausuario <- all_trips_clean %>% group_by(usertype) %>%
  summarise(Mean_distance = mean(distance, na.rm=TRUE), Min_distance= min(distance, na.rm=TRUE), Max_distance = max(distance, na.rm=TRUE))

length(which(all_trips_clean$distance == 0))
distancia0 <-all_trips_clean %>% group_by(usertype) %>%
  count(distance == 0)
ggplot(distancia0, aes(x=usertype, y=n, fill = `distance == 0`)) + 
  geom_bar(position='dodge', stat="identity")+scale_fill_manual(values=wes_palette(n=2, name="GrandBudapest2")) + labs(x= "compara cuando la distancia es cero", y ="cantidad de viajes", fill = "distancia es 0") + ggtitle("Comparación por entre distacia cero y otras")
```

No se aprecian diferencias respecto a la distancia que recorren los tipos de usuarios, pero existe un numero alto de viajes con distancia igual a 0, especialmente en usuarios casuales, si se compara con el total de viajes que cada tipo de usuario realiza

#### Días en que se utiliza el servicio. agreguemos una columna con el dia

```{r}

weekdays <- all_trips_clean %>% group_by(usertype, weekday) %>%
  count(usertype)
ggplot(weekdays, aes(x = weekday, y = n, fill = usertype)) +
  geom_col(position = "dodge")+scale_fill_manual(values=wes_palette(n=2, name="GrandBudapest2")) + labs(x= "dias de la semana", y ="cantidad de viajes", fill = "Tipo de Usuario") + ggtitle("Comparación por días de la semana")


```

Se aprecia que los usuarios con membresia utilizan mas el servicio en dias de semana y los no miembros fines de semana.

## Conclusiones

Los datos utilizados no permiten responder completamente la pregunta, falta información sobre sexo, edad y cantidad de viajes que realiza cada usuario a fin de poder realizar un perfil detallado, pero si podemos concluir:

* Los usuarios con membresia representan el 67% del la cantidad de viajes 
* Usuarios suscriptores utilizan mas el servicios los dias de semana.
* Solo los usuarios casuales utilizan el servicio de docked bikes.
* No se aprecian diferencias significativas en distancia media y distancia maxima entre   los tipos de usuario
* la incidencia de falta de datos en la estacion de llegada es mayor en usuarios          casuales.

## Recomendaciones

* Subir los precios para no miembros los fines de semana, a ver si se convierten en       miembros
* Se necesitan datos de viajes por usuario para revisar la conveniencia económica
  efectiva de los usuarios sean miembros.
* Deberia revisarse la app para ver por que falla al guardar la informacion de punto de   término del viaje 

